臺灣屏東地方法院刑事判決　　　　　　　 94年度訴字第704號
公　訴　人　臺灣屏東地方法院檢察署檢察官
被　　　告　乙○○
選任辯護人　李玲玲律師
　　　　　　何俊墩律師
上列被告因過失致死案件，經檢察官聲請簡易判決處刑（94年度
偵字第2239號），本院認不宜以簡易判決處刑，改依通常程序審
理，判決如下：
    主  文
乙○○無罪。
    理  由
一、公訴意旨略以：緣國道第二高速公路九如林邊段第C387A 標
    潮州崁頂段橋樑及崁頂交流道工程係由中華工程股份有限公
    司（以下簡稱中華公司）所承包，乙○○為中華公司南屏工
    務所所長，負責上述工程之相關施工作業及工安事項之監督
    。中華公司再將上開工程中之C387A 標瀝青混凝土製造及黏
    （透）層鋪設工程轉包予中工機械股份有限公司（以下簡稱
    中工公司）丙○○（按：已由本院另行審結）為中工公司所
    承包工程之工地負責人，負責監督施工作業及工安事項。中
    工公司又將其中之瀝青混凝土鋪築工程分包予丁○○（按：
    已由本院另行審結）所經營之鼎正工程行。乙○○、丙○○
    及丁○○三人均為從事上述工程工安業務之人，丁○○依工
    程合約須負責施工路段之工安設施之設置，乙○○及丙○○
    均負有監督丁○○設置相關工安設施之責任，三人均應注意
    於施工期間未開放通行之路段設置適當之管制設施，依當時
    之情形，並無不能注意，丁○○竟疏未注意於施工路段設置
    適當之管制措施（如設置警告標示牌、夜間警告號誌及類似
    紐澤西護欄之類之封鎖設施），乙○○及丙○○亦疏未注意
    督促丁○○設置。嗣於民國92年5 月10日23時20分許，周培
    欽在血液中所含酒精濃度為每公升140.9 毫克（換算為呼氣
    中所含酒精濃度為每公升0.7 毫克）之情形下，駕駛車牌號
    碼為HT 5-777號之機車，搭載友人吳清標，沿屏東縣崁頂鄉
    垃圾車專用道路欲往屏東縣林邊鄉方向行駛，因尚未開放之
    P158墩柱施工路段（即屏東縣崁頂鄉○○路90號南下200 公
    尺附近之國道第二高速崁頂交流道平面道路）未設置夜間警
    告號誌及管制出入設施，且路面有高低落差之情形，周培欽
    為圖一時之便利，擅自由崁頂鄉○○○○○道左轉駛入該路
    段，於該路段之外側車道欲轉入內側車道時，因其車速過快
    ，且該路段之內、外車道間有5 公分之落差，造成其所駕駛
    之機車失控滑倒，其因而受有頭部外傷併顱內出血，經送醫
    急救，仍於同年月16日10時23分許，宣告不治死亡．因認被
    告涉犯刑法第276 條第2 項之業務過失致人於死罪云云。
二、本件公訴人認被告涉有上開業務過失致人於死罪，無非係以
    (一)證人甲○○○及翁素蓮之證述；(二)道路交通事故調查報告
    表(一)及(二)、道路交通事故現場圖各1 紙及車禍現場照片15張
    (三)臺灣屏東地方法院檢察署92年5 月17日之勘驗筆錄及相驗
    屍體證明書各1 紙、法醫師吳志信製作之鑑定驗斷書1 份等
    ，為其所憑之依據。訊據被告乙○○固承認伊係中華公司南
    屏工務所所長及被害人有於上開時、地死亡之事實，惟堅決
    否認有何業務過失致人於死之犯行，辯稱：中華公司將上開
    工程中之C387A 之標瀝青混凝土製造及黏（透）層鋪設工程
    轉包予中工公司，依契約約定，就有關於工安部分已歸由中
    工公司負責，而非中華公司負責，況伊雖為工務所所長，然
    依該工務所組織編制，就有關於工安部分另設有其他人員負
    責，依分層負責之理念，不應由伊擔負刑責等語。
三、按犯罪事實應依證據認定之，無證據不得認定其犯罪事實；
    不能證明被告犯罪者，應諭知無罪之判決，刑事訴訟法第15
    4 條第2 項、第301 條第1 項分別定有明文。又按刑事訴訟
    法第161 條第1 項規定：檢察官就被告犯罪事實，應負舉證
    責任，並指出證明之方法。對於其所訴之被告犯罪事實，應
    負提出證據及說服之實質舉證責任，倘所提出之證據，不足
    為被告有罪之積極證明，或其闡明之證明方法，無從說服法
    官以形成被告有罪之心證，基於無罪推定之原則，自應為被
    告無罪判決之諭知。所謂「認定犯罪事實之證據」，係指足
    以認定被告確有犯罪行為之積極證據而言，如未發現相當證
    據，或證據不足以證明，自不能以推測或擬制之方法，以為
    裁判基礎；再者，刑事訴訟上證明之資料，無論其為直接證
    據或間接證據，均須達於通常一般人均不致於有所懷疑，而
    得確信其為真實之程度，始得據為有罪之認定，若其關於被
    告是否犯罪之證明未能達此程度，而有合理性懷疑之存在，
    致使無從形成有罪之確信，根據「罪證有疑，利於被告」之
    證據法則，即不得遽為不利被告之認定，其以情況證據（即
    間接證據）斷罪時，尤須基於該證據在直接關係上所可證明
    之他項情況事實，本乎推理作用足以確證被告有罪，方為合
    法，不得徒憑主觀上之推想，將一般經驗上有利被告之其他
    合理情況逕予排除。
四、經查：
  (一)本件被害人於血液酒精濃度每公升140.9 毫克（換算為呼氣
    中所含酒精濃度為每公升0.7 毫克）之情形下，於92年5 月
    10日23時20分許，駕駛車牌號碼為HT5-777 號之機車，搭載
    吳清標，沿屏東縣崁頂鄉○○○○○道路欲往屏東縣林邊鄉
    方向行駛，因尚未開放之P 158 墩柱施工路段（即屏東縣崁
    頂鄉○○路90號南下200 公尺附近之國道第二高速崁頂交流
    道平面道路）未設置夜間警告號誌及管制出入設施，周培欽
    為圖一時之便利，擅自由崁頂鄉○○○○○道左轉駛入該路
    段，於該路段之外側車道欲轉入內側車道時，因其車速過快
    ，且該路段之內、外車道間有5 公分之落差，造成其所駕駛
    之機車失控滑倒，其因而受有頭部外傷併顱內出血，經送醫
    急救，仍於同年月16日10時23分許，宣告不治死亡等情，業
    據吳清標於警詢中陳述綦詳，並有道路交通事故調查報告表
    (一)及(二)、道路交通事故現場圖各1 紙、車禍現場照片15 張
    及安泰綜合醫院其他特別檢查單1 紙附卷可稽；且經檢察官
    督同檢驗員相驗屬實，有勘驗筆錄、驗斷書、相驗屍體證明
    書在卷可證，可信為實在。
  (二)國道第二高速公路九如林邊段第C387A 標潮州崁頂段橋樑及
    崁頂交流道工程係由中華公司所承包，乙○○為中華公司南
    屏工務所所長，而中華公司再將上開工程中之C387A 標瀝青
    混凝土製造及黏（透）層鋪設工程轉包予中工公司，中工公
    司又將其中之瀝青混凝土鋪築工程分包予丁○○所經營之鼎
    正工程行乙節，業據被告陳述明確外，並有偵查卷存之九如
    林邊段第C387A 標潮州崁頂段橋樑及崁頂交流道工程施工基
    本計劃書、工程合約書、分包工程契約書各1 紙為證，可認
    為真實。
  (三)中華公司南屏工務所，除設所長外，下另設有副所長1 人及
    施工站、內業站、事務站、工安品保站等4 個下級單位，其
    中工安品保站置站長1 人，且就上開C387A 標，另設有測量
    隊、路工站、施工站，其中施工站係負責督導協力廠商落實
    執行安全衛生與環境保護事宜等情，有被告提出之中華工程
    公司南屏工務所組織圖、南屏工務所本部組織圖、C387A 標
    施工站組織圖及該公司工務所組織要點各1 紙附於本院卷可
    參。又本件就上開C387A 標施工站之工安事項，係由證人曹
    汶祥及案外人周秋田負責乙節，業據證人曹汶祥於偵查中結
    證屬實，並有上開卷存C387標施工站組織圖可證，堪認被告
    轄下，尚有其他人員負責督導協力廠商落實執行安全衛生等
    情非虛。
  (四)本件被告身為工務所負責人，對於工務所承辦工程之大小事
    務，不可能事必躬親，且基於現代企業經營講究效率之精神
    ，工務所既已對於各項事務管理，採行分層負責制度，由各
    級員工就其職掌範圍分層負責，被告縱有監督所屬員工之職
    權，惟就承包協力廠商是否設置相關工安設施，及該設施是
    否完善，仍應由前述之工安事項實際從事管理之人負責，自
    非被告所應注意且能注意之事，尚難因被告僅係該工務所之
    主管，遽令其負業務過失致死之罪責。
  (五)綜上所述，本件被告就上開施工路段之管制措施（如設置警
    告標示牌、夜間警告號誌及類似紐澤西護欄之類之封鎖設施
    ）有無欠缺，基於分層負責之精神，並無注意義務，是公訴
    人所舉之證據，尚不足以證明被告犯罪，此外，本院復查無
    其他積極證據，足證被告有公訴意旨所指之犯行，揆諸前揭
    法條規定，既不能證明被告犯罪，依法自應諭知無罪之判決
    。
五、據上論斷，應依刑事訴訟法第301 條第1 項判決如主文。
中　　華　　民　　國　　94　　年　　12　　月　　21　　日
                  刑事第一庭  審判長法  官  潘正屏
                                    法  官  羅培毓
                                    法  官  曾吉雄
以上正本證明與原本無異。
如不服本判決應於收受本判決送達後十日內向本院提出上訴書狀，
其未敘述上訴理由者，並得於提起上訴後十日內向本院補提理由
書狀（均須按他造當事人之人數附繕本）「切勿逕送上級法院」
                                    書記官  潘美碧
中　　華　　民　　國　　94　　年　　12　　月　　21　　日
